【裁判字號】    95,台抗,518
【裁判日期】    951130
【裁判案由】    過失傷害聲請再審
【裁判全文】
最高法院刑事裁定              九十五年度台抗字第五一八號
抗  告  人  甲○○
上列抗告人因過失傷害案件，不服台灣高等法院台南分院中華民
國九十五年九月十九日駁回其聲請再審之裁定（九十五年度交聲
再字第八一號），提起抗告，本院裁定如下：
    主  文
抗告駁回。
    理  由
本件原裁定以抗告人甲○○聲請再審意旨略稱：伊自用小貨車之
右前保險桿及右前車輪前方擋泥板刮痕之高度，與告訴人張筱芸
（下稱張女）機車之高度不相吻合，有證號一之照片可稽。故證
人陳世恩於第一審證稱伊車之右前車頭，與張女機車之右前車頭
發生碰撞云云，要係出於臆測。原審未送請專業機關鑑定，僅憑
該證人臆測之詞，遽認伊車右保險桿與張女機車碰撞，自難甘服
。又證人洪志昌陪同伊至警局製作筆錄時，曾詢問張女車禍發生
經過，當時張女表示不清楚其機車是否與伊之小貨車發生碰撞，
故本件車禍極有可能係張女自行騎車摔倒所致。再伊車曾於九十
三年十月間擦撞停車場之護欄，以致右前保險桿及右前車輪前方
擋泥板產生刮痕，此有相關照片及停車場管理員賴耀明可資證明
。且證人即保險業務員黃國進亦曾多次勘查伊車有無新撞擊痕跡
，該證人可證明伊車自九十三年十一月間起，至九十四年一月間
止，均未出現新刮痕，自不可能與張女之機車發生碰撞。上述證
人洪志昌、黃國進、賴耀明及車輛擦撞照片，均未於審理時提出
，係可動搖原確定判決之確實新證據，為此聲請再審云云。惟按
刑事訴訟法第四百二十條第一項第六款所謂之「確實之新證據」
，係指該證據於事實審法院判決前已經存在，為法院及當事人所
不知，而不及調查斟酌，至其後始行發現；且就證據本身形式上
觀察，固不以絕對不須經過調查程序為條件，但必須在客觀上顯
然可認為足以動搖原有罪確定判決，而為受判決人無罪、免訴、
免刑或輕於原判決所認罪名之判決者為限。亦即可為再審之新證
據，必須具備於原事實審法院判決後始發現之「嶄新性」，以及
明顯可推翻原有罪確定判決之「顯然性」要件，始足當之。查抗
告人雖舉證人洪志昌、黃國進、賴耀明暨相關車輛照片，謂係足
以推翻原確定判決之「確實新證據」。然依其聲請意旨所陳，證
人洪志昌於九十三年十二月三十一日，即陪同抗告人至警局製作
筆錄。證人黃國進於同年十一月間至九十四年一月間，即與抗告
人接觸。另證人賴耀明於本件車禍發生前，即知抗告人曾與停車
場護欄發生擦撞。則上開人證在原確定判決辯論終結前即已存在
，且為抗告人所明知，其有充分機會於第一、二審提出該等證人
為證而不提出，自不得於判決確定後，再以之作為所謂「新證據
」，而據以聲請再審，是其聲請尚與前揭規定之要件不合，自難
准許。至抗告人事後又提出陳情書略謂：伊被判刑確定後，即將
發監執行，伊父母及妻子均無謀生能力，請准予再審以利獲取緩
刑之機會云云，惟此與應否准許再審無關。因認其聲請再審為無
理由，而予以駁回。抗告意旨略以：證人洪志昌雖曾陪伊前往警
局製作筆錄，但係於本案判決確定後，與伊閒談間始告知其曾與
警員陳世恩比對兩車撞擊點不相吻合，應屬判決確定後始發現之
確實新證據。又證人黃國進、賴耀明雖於原審辯論終結前即與伊
有所接觸，但該二位證人均可輔助及擔保證人洪志昌證詞之真實
性，自亦屬確實之新證據，應得據以聲請再審云云。惟依抗告人
聲請再審意旨所陳，上述證人在原確定判決辯論終結前即已存在
，且為抗告人所明知，並非判決確定後始發現之證據，核與前揭
規定新證據應具備「嶄新性」之要件不合。且該等證人既未經傳
訊作證，其證詞內容與待證事實之關聯性暨其憑信性如何？目前
均無從斟酌，亦難認該等證據在客觀上顯然可推翻原確定有罪判
決所認定之事實，而改為抗告人無罪、免訴、免刑或輕於原判決
所認罪名之判決，與前揭規定新證據應具備「顯然性」之要件亦
有不合。且原確定判決於審理時，對於相關肇事車輛照片已加以
審酌，並於判決理由內詳敘其取捨之理由（見原確定判決第十九
頁第五行至第二十頁第十二行）。是抗告人再提出相關車輛照片
，亦難據以判斷抗告人車有無擦撞張女機車之事實。況抗告人聲
請再審後所提出之「陳情書」中亦記載：「……鈞院本於職權與
法令判處陳情人一年有期徒刑絕無違誤之處」云云，似亦自承原
確定判決認事用法均無違誤，則其又聲請再審，主張其應受無罪
、免訴、免刑或輕於原判決所認罪名之判決，亦有矛盾。從而，
原裁定以抗告人所舉前揭聲請再審之理由，核與刑事訴訟法第四
百二十條第一項第六款所稱發現確實新證據之要件不合，因認其
聲請再審為無理由，而予以駁回，經核尚無不合。抗告意旨仍執
前詞，指摘原裁定不當，非有理由，應予駁回。
據上論結，應依刑事訴訟法第四百十二條，裁定如主文。
中    華    民    國  九十五  年   十一   月   三十   日
                      最高法院刑事第四庭
                          審判長法官  吳  雄  銘
                                法官  郭  毓  洲
                                法官  韓  金  秀
                                法官  黃  梅  月
                                法官  林  秀  夫
      本件正本證明與原本無異
                                      書  記  官
中    華    民    國  九十五  年   十二   月    四    日
                                                      Ｅ


司法院資訊處製作；財團法人民間司法改革基金會備份。
